最高法院刑事判決　　　　　　一○○年度台上字第二四一一號
上　訴　人　辜燕鳳
選任辯護人　廖克明律師
上列上訴人因偽造有價證券等罪案件，不服台灣高等法院中華民
國九十八年十二月十五日第二審判決（九十八年度上訴字第四一
二０號，起訴案號：台灣桃園地方法院檢察署九十七年度偵緝字
第三一五號），提起上訴，本院判決如下：
    主  文
上訴駁回。
    理  由
本件上訴人辜燕鳳未聲明為一部上訴，依刑事訴訟法第三百四十
八條第一項規定視為全部上訴，合先敘明。
一、偽造有價證券部分：
按刑事訴訟法第三百七十七條規定，上訴於第三審法院，非以判
決違背法令為理由，不得為之。是提起第三審上訴，應以原判決
違背法令為理由，係屬法定要件。如果上訴理由書狀並未依據卷
內訴訟資料，具體指摘原判決不適用何種法則或如何適用不當，
或所指摘原判決違法情事，顯與法律規定得為第三審上訴理由之
違法情形，不相適合時，均應認其上訴為違背法律上之程式，予
以駁回。本件上訴人辜燕鳳上訴意旨略稱：(一)、原判決認定上訴
人向簡宏名借貸新台幣（下同）十三萬元，上訴人並於原審審理
中提出提存書影本等，證明上訴人已向法院提存十三萬元供清償
簡宏名之用。乃原判決未說明該提存書影本等，何以不能為有利
於上訴人論斷之理由，逕於理由欄說明：上訴人犯後雖有誠意與
簡宏名和解，然因經濟能力有限，終未能與簡宏名達成和解等情
，而維持第一審判決對上訴人所量處之刑度，於法有違。(二)、上
訴人僅向簡宏名借貸十三萬元，豈有同意簡宏名在如原判決附表
所示之本票（下稱系爭本票）上，填寫五十五萬元面額之可能；
上訴人既在系爭本票上親自填寫發票日期及發票人等，衡情豈有
迂迴經由上訴人同意，另由簡宏名在上填寫金額之理；簡宏名就
上訴人借款之金額究為多少，前後無法為一致性之陳述；簡宏名
所稱上訴人不會寫一節，其真意如何並非明確，足見簡宏名證述
各情並非事實。乃原判決竟採簡宏名證述各節，為不利於上訴人
認定之依據，於法有違。(三)、上訴人除簽發系爭本票及將身分證
交予簡宏名外，另依簡宏名之命另簽寫「保管條」交予簡宏名，
足見簡宏名借款予上訴人之手法，類似於地下錢莊而非屬正常借
貸。又依簡宏名供承：是上訴人跟伊說要和崔守中一起借錢，伊
回答如上訴人要和崔守中一起借錢，就要簽崔守中的名字等情以
觀，足見簡宏名涉嫌教唆上訴人在系爭本票上簽具崔守中姓名。
乃原審就上情未詳細斟酌調查，即援引簡宏名相關供述各情，為
不利於上訴人之認定，於法有違。(四)、原判決雖論述說明系爭本
票上之金額，係經上訴人之同意由簡宏名填寫等情。惟原審並未
考量上訴人之印章有遭偽造或盜蓋之可能，及系爭本票性質上是
否屬於無效票據，復未調查系爭本票之發票日期是否係上訴人之
字跡，逕以系爭本票發票日期處蓋有上訴人之印章，即為不利於
上訴人之認定。另依上訴人、簡宏名相關供述各情，足見上訴人
主觀上並無偽造系爭本票之犯意，乃原判決未說明上情何以不能
為有利於上訴人論斷之理由，即逕為不利於上訴人之認定，於法
有違等語。
惟查：原判決認定上訴人有原判決事實欄所記載之意圖供行使之
用，而偽造有價證券犯行，係以訊據上訴人供承未經崔守中之同
意，在系爭本票上簽寫其姓名之事實，上訴人雖否認有偽造有價
證券之犯行，辯稱：簡宏名拿給伊之本票是空白的，簡宏名叫伊
在上簽寫崔守中姓名，金額是簡宏名所填寫云云。然查上訴人於
第一審審理中就此部分犯行供認不諱，核與證人簡宏名、崔守中
所證述之情節相符。又依簡宏名證稱「（被告向你借款的金額是
多少？）我票面上的金額」、「（請問這五十五萬元是你寫的，
還是被告寫的？）五十五萬是我寫的，但其中發票人、地址還有
發票日都是被告所寫」、「（你寫完是否有告知被告她所寫的東
西是甚麼？）是本票，當時我有告知被告，我是金額先寫完，才
交給被告簽名的。……並沒有所謂我拿空白給她簽，都是金額寫
完她才簽名蓋章，她的到期日還有改」、「（你寫本票上的五十
五萬，有經過被告同意？）有經過同意」等語，參酌系爭本票之
發票日期、發票人、地址等處均經上訴人在上蓋章，而系爭本票
上之發票日期亦確經塗改，且蓋章位置適與發票日期改寫處重疊
等情以觀，堪認上訴人係於塗改發票日期後始於該位置蓋章，系
爭本票上之發票日確係上訴人所填載，上訴人並同意簡宏名填寫
五十五萬元之金額。上訴人否認辯解各情，無非係屬事後卸責之
詞，不足採信等情，予以綜合判斷。因而維持第一審關於論處上
訴人意圖供行使之用，而偽造有價證券罪刑部分之判決，駁回上
訴人在第二審關於該部分之上訴，已於判決內說明其所憑之證據
及其認定之理由。按供述證據前後，雖稍有參差或互相矛盾，事
實審法院非不可本於經驗法則斟酌其他證據作合理之比較定其取
捨，從而供述證據之一部認為真實者予以採取，亦非證據法則所
不許。又證據之取捨與證據之證明力如何，均屬事實審法院得自
由裁量、判斷之職權；苟其此項裁量、判斷，並不悖乎通常一般
之人日常生活經驗之定則或論理法則，又於判決內論敘其何以作
此判斷之心證理由者，即不得任意指摘其為違法，而據為提起第
三審上訴之合法理由。原判決援引上述各項證據資料，據以認定
上訴人確有偽造有價證券之犯行等情，乃屬其採證認事調查職權
之合法行使，且無違背經驗法則等情事，不容任意指為違法。原
判決於事實欄認定上訴人向簡宏名表示除其本身之借款外，日後
願一併清償崔守中積欠簡宏名之債務，而以崔守中為共同發票人
簽發系爭本票予簡宏名等情，則原判決於理由欄如上訴意旨(一)所
為之論述說明，並無何矛盾不符之處，且上訴人於原審所提出之
提存書影本等，亦非有利於上訴人之證據，上訴意旨任意指摘原
判決不當，並無足取。按有利於被告之證據不採納及應於審判期
日調查之證據，係指該證據倘予採納或經調查所能證明者，得以
推翻原審判決所確認之事實，而得據以為不同之認定而言。如非
事理所必然，或係無從調查之證據方法，即欠缺其調查之必要性
，縱未調查，或未於理由特加說明，均與所謂違背法令之情形不
相適合。原判決已說明其認定上訴人有此部分犯行，所依憑之證
據及理由等情甚詳，又上訴意旨並未陳明其就簡宏名涉嫌教唆上
訴人偽造系爭本票，及系爭本票之發票日期係為何人之字跡等，
曾聲請原審為如何之調查，且原審縱就上情再為調查，亦非即得
為有利於上訴人之論斷，尚不得任意指摘原審有應調查之證據而
未予調查之違法。況原審於最後審判期日調查證據完畢開始辯論
前，審判長問上訴人及其原審選任辯護人尚有何證據請求調查，
上訴人及其原審選任辯護人均答稱：「無」（原審卷第四十頁背
面），並未聲請原審就何項事實再為如何之調查。而本院為法律
審，上訴人在本院又為此爭執，自非依據卷內資料執為指摘之合
法上訴第三審理由。上訴人徒憑己意或就原判決已有說明之事項
，或就原審判斷證據證明力之合法職權行使，漫指其違法，重為
單純事實上之爭執，難謂係適法上訴第三審之理由，其此部分上
訴違背法律上之程式，應予駁回。
二、使公務員登載不實部分：
按刑事訴訟法第三百七十六條所列各罪之案件，經第二審判決者
，不得上訴於第三審法院，法有明文。本件上訴人另犯使公務員
登載不實部分，原判決認係成立刑法第二百十四條之罪，核屬刑
事訴訟法第三百七十六條第一款之案件，依上開說明，既經第二
審判決，自不得上訴於第三審法院。上訴人竟復對此部分提起上
訴，顯為法所不許，應併予駁回。
據上論結，應依刑事訴訟法第三百九十五條前段，判決如主文。
中    華    民    國  一○○  年    五    月   十二   日
                      最高法院刑事第一庭
                          審判長法官  董  明  霈  
                                法官  張  清  埤  
                                法官  張  祺  祥  
                                法官  洪  佳  濱  
                                法官  韓  金  秀  
本件正本證明與原本無異
                                      書  記  官  
中    華    民    國  一○○  年    五    月   十九   日
                                                    ｍ